【裁判字號】    98,交抗,391
【裁判日期】    980413
【裁判案由】    聲明異議
【裁判全文】
臺灣高等法院臺中分院刑事裁定         98年度交抗字第391號
抗  告  人
即受處分人  甲○○
上列抗告人因違反交通管理處罰條例案件，不服臺灣南投地方法
院中華民國98年3月11日裁定（97年度審交聲字第249號）提起抗
告，本院裁定如下：
    主  文
抗告駁回。
    理  由
一、本案經本院審理結果，認原審裁定認事用法均無不當，應予
    維持，並引原審裁定書記載之事實、證據及理由。（如附件
    ）
二、抗告意旨略以：玉峰街之路口綠燈約六十秒，若以時速三十
    公里速度行駛，約八秒可到警察攔查處，加上機車停靠路旁
    時間，攔查動作約二十秒，取締之警察與抗告人均同時回頭
    查看大成街路口燈號為紅燈，據此可證，抗告人係於綠燈行
    駛通過玉峰路口，顯然沒有紅燈左轉，並提出路口相片及路
    口綠燈之光碟片為證等情。
三、經查：
  (一)證人即本件現場目擊員警乙○○於原審訊問時具結後明確證
    稱：確實有看見本件抗告人闖紅燈之違規事實。
  (二)按交通勤務警察或依法令執行交通稽查任務人員，開單舉發
    違反道路交通管理處罰條例所列之違規事實，經公路主管機
    關或警察機關所為之裁決處罰，本質上為行政處分，係公務
    員基於職務上權力，依法就特定之具體事件所為，並具有公
    法上效果之單方行政行為。而根據公務員為公法上行為具有
    公信力之原則，該行政處分當可被推定為真正，且其據以依
    法處分之事實認定，亦應可推定為正確無誤，故本此公信原
    則，立法者乃賦予行政機關違反道路交通事件統一裁罰基準
    及處理細則等相關規定，使交通勤務警察或依法令執行交通
    稽查任務人員得當機處分，以達成維護交通秩序及公共安全
    之行政目的。反之，若謂公務員之一切行政行為，均需預留
    充分之證據，以證明其所認定之事實為真，則國家行政勢必
    受到相當程度之阻礙，且相關行政目的亦難以順利達成，故
    刑事訴訟法中就犯罪證據有關之規定，與屬於行政秩序罰之
    交通違規裁罰本旨不相符合之部分，自不在得以準用之列。
    從而，交通違規行政爭訟之舉證責任原理，非如刑事案件中
    應超越任何合理懷疑始可為有罪判決之嚴格程度，而係應與
    民事訴訟之舉證責任原理相類似，亦即，基本上應就行政機
    關與人民所各自主張有利於己之事實，分配其應盡之舉證責
    任，而非逕予適用刑事訴訟法之「無罪推定」原則，此觀諸
    行政訴訟法第136條規定，行政訴訟程序準用民事訴訟法第
    277條舉證責任分配原則之立法意旨，即可明瞭。
  (三)抗告意旨雖以綠燈燈號之時間、機車速度、攔查地點與路口
    之距離、攔查所需時間及抗告人與取締警員回頭看燈號等時
    間，推論伊並未闖紅燈云云，然查：推論基礎之綠燈秒數及
    攔查位置與路口之距離，固分別據抗告人提出光碟為證，並
    據證人乙○○於原審證述明確，然有關抗告人之機車速度、
    攔查所需時間及回頭看燈號確認之時間，均屬抗告人之推測
    而無適當證據足資證明，是抗告意旨所為之推斷即難採為抗
    告人有利之認定。
四、從而，原處分機關依上開規定裁處抗告人，原審法院據以駁
    回異議，並無不當。本件抗告為無理由，應予駁回。
五、據上論結，應依道路交通案件處理辦法第二十六條，刑事訴
    訟法第四百十二條，裁定如主文。
中    華    民    國    98    年    4    月     13    日
            刑事第四庭    審判長法  官  洪  耀  宗
                                法  官  蔡 王金 全
                                法  官  劉  登  俊
以上正本證明與原本無異。
不得再抗告。
                                書記官  粘  銘  環
中    華    民    國    98    年    4     月    14    日
附件
臺灣南投地方法院交通事件裁定       97年度審交聲字第249號
原處分機關  交通部公路總局臺中區監理所南投監理站
異  議  人  甲○○  男  36歲（民國○○年○月○○日生）
                    身分證統一編號：Ｚ000000000號
                    住南投縣草屯鎮○○路331號
上列異議人即受處分人因違反道路交通管理處罰條例案件，對於
交通部公路總局臺中區監理所南投監理站九十七年十二月五日所
為之處分（原處分案號：投監四字第裁六五─ＪＣ000000
0號），聲明異議，本院裁定如下：
    主  文
異議駁回。
    理  由
一、交通部公路總局臺中區監理所南投監理站（下簡稱原處分機
    關）原處分意旨略以：異議人即受處分人（下稱異議人）甲
    ○○於民國九十七年十月十九日十時五十一分許，騎乘車牌
    號碼ＡＳ八—０二一號重型機車，行經南投縣草屯鎮○○街
    與玉峰街路口處，因有「駕車行經有燈光號誌管制之交岔路
    口闖紅燈」及「駕駛執照逾有效期間仍駕車」之違規，為南
    投縣政府警察局草屯分局中正派出所（下簡稱原舉發單位）
    員警當場攔停，並開立投警交字第ＪＣ六五七五００號舉發
    違反道路交通管理事件通知單（下稱舉發違規通知單），因
    異議人拒絕簽收，原舉發單位員警乙○○即依違反道路交通
    管理事件統一裁罰基準及處理細則第十一條規定註明事由並
    記載「已當場告知到案處所、時間，拒收、拒簽」；嗣異議
    人於到案日期前向原處分機關提出申訴，經原處分機關函請
    原舉發機關調查結果，仍認異議人有上開違規行為，遂於九
    十七年十二月五日以投監四字第裁六五─ＪＣ000000
    0號裁決書，依道路交通管理處罰條例第二十二條第一項第
    七款、第五十三條第一項及第六十三條第一項第三款之規定
    ，分別裁處罰鍰新臺幣（下同）一千八百元、一千八百元，
    合計裁處罰鍰三千六百元，並記違規點數三點，於法並無不
    合等語。
二、本件聲明異議意旨略以：員警無故攔查，完全憑自由心證，
    且無憑據亂開紅燈左轉之罰單，無視人民應有之權益，為此
    ，爰請求撤銷原處分云云。
三、按汽車駕駛人，駕駛執照逾有效期間仍駕車，處一千八百元
    以上三千六百元以下罰鍰，並禁止其駕駛；汽車駕駛人，行
    經有燈光號誌管制之交岔路口闖紅燈者，處新臺幣一千八百
    元以上五千四百元以下罰鍰，道路交通管理處罰條例第二十
    二條第一項第七款及第五十三條第一項分別定有明文。又汽
    車駕駛人有五十三條之情形者，除依原條款處罰鍰外，並予
    記違規點數三點，道路交通管理處罰條例第六十三條第一項
    第三款亦定有明定。再按行為人有違反道路交通管理處罰條
    例之情形者，應填製舉發違反道路交通管理事件通知單，並
    於被通知人欄予以勾記，其通知聯依下列規定辦理：一當場
    舉發者，應填記駕駛人或行為人姓名、性別、出生年月日、
    地址、身分證統一號碼及車主姓名、地址、車牌號碼、車輛
    種類。被查獲之駕駛人或行為人為受處分人時，應將該通知
    單填記後交付該行為人簽名或蓋章收受之；拒絕簽章者，並
    記明其事由及交付之時間，視為已收受；拒絕收受者，應告
    知其應到案時間及處所，並記明其事由與告知事項，視為已
    收受，違反道路交通管理事件統一裁罰基準及處理細則第十
    一條第一項第一款復定有明文。
四、經查：
  (一)本件異議人於九十七年十月十九日十時五十一分許，騎乘車
    牌號碼ＡＳ八—０二一號重型機車，行經南投縣草屯鎮○○
    街與玉峰街路口處，因有「駕車行經有燈光號誌管制之交岔
    路口闖紅燈」及「駕駛執照逾有效期間仍駕車」等違規，遭
    原舉發機關員警乙○○當場攔停舉發並掣開投警交字第ＪＣ
    六五七五００號舉發通知單予以舉發等情，有上開舉發通知
    單一份在卷可稽。且異議人於原舉發機關員警當場攔停舉發
    並掣開上開舉發通知單時拒絕簽收一節，有上開舉發違規通
    知單之左上角記載「當場告知到案處所、時間」及其「收受
    通知聯者簽章」欄內記載「拒簽收」等語，則依違反道路交
    通管理事件統一裁罰基準及處理細則第十一條第一項規定，
    異議人當場拒絕簽章者，並記明其事由，視為已收受，先予
    敘明。
  (二)本件異議人於九十七年十月十九日十時五十一分許，騎乘車
    牌號碼ＡＳ八—０二一號重型機車，行經南投縣草屯鎮○○
    街與玉峰街路口處，為原舉發機關員警以「駕車行經有燈光
    號誌管制之交岔路口闖紅燈」及「駕駛執照逾有效期間仍駕
    車」之違規事由，經原舉發機關員警攔停舉發，並掣開投警
    交字第ＪＣ0000000號舉發通知單等情，有上開舉發
    通知單一份、南投縣政府警察局草屯分局九十七年十一月十
    九日投草警交字第０九七００二０二二五號函文及原處機關
    裁決書各一份等在卷可稽。
  (三)證人即本件現場目擊員警乙○○於本院訊問時具結證稱略以
    ：「（問：南投縣政府警察局投警交字第ＪＣ000000
    0號舉發違反道路交通管理事件通知單是否為你所開立的？
    ）、是的」、「（問：你可否形容當初舉發違規時之情形？
    ）當天是九十七年十月十九日十點到十二點服巡邏勤務，在
    十時四十分在玉峰路與大成街口，我在該處執行定點勤務，
    大約到十時五十一分許看見異議人由大成街南向西左轉，我
    將異議人攔停，並告知其有闖紅燈的情事，要異議人出示行
    、駕照，異議人沒有出示行、駕照，我就依車牌號碼ＡＳ八
    —０二一查詢他的行、駕照資料，發現異議人的駕照逾期，
    我就將異議人闖紅燈及駕照逾期的情事告知異議人，並當場
    告發，異議人表示他沒有紅燈左轉，並要我改正，但是一般
    在執行交通違規取締時，不會有照片舉發可以佐證，因為違
    規是瞬間的事情，且異議人是在我將他攔停之後，請他將車
    子路邊停靠，大成街的路口號誌才轉換為綠燈，當時我站在
    玉峰街執勤。」、「（問：一般取締闖紅燈有無須待違規人
    闖紅燈之後多久，才去攔截？）沒有明文規定說要多久才會
    舉發，但是一般我們在執勤時，我們都是等違規人闖紅燈後
    約三秒，才會舉發闖紅燈的人，因為異議人的車速可能過快
    ，來不及煞車。」、「（問：可否標示你執勤時所站立的位
    置？）與路口約距五、六十公尺」等語（見本院九十八年三
    月三日訊問筆錄）。是由上證詞，足證證人乙○○確實親眼
    目睹異議人闖越紅燈，且異議人上開違規地點與證人值勤所
    在地點間之距離，並未超過一般正常人肉眼能清楚所見之範
    圍，故證人乙○○上開證述，自已合乎常理，當為事實；再
    者，亦無任何積極證據足以證明證人上開證述係屬虛偽或有
    足以令人顯信其為不可採之品性證據或前科證據存在，且衡
    諸證人與異議人素不相識，並無宿怨仇隙，顯無自陷於偽證
    罪之追訴而構詞誣賴異議人之理，故自不得以證人係為本件
    開單告發之執勤員警，即全盤抹煞其在訴訟上之證人資格或
    其證詞之真實性。況異議人迄今亦無法提出任何對其有利之
    證據供本院參酌，其始終否認違規乙情，自不足採。綜此，
    堪認異議人騎乘上開重型機車行經南投縣草屯鎮○○街與玉
    峰街路口處，確有駕車行經有燈光號誌管制之交岔路口闖紅
    燈之違規事實無誤。
  (四)又員警舉發各項道路交通違規事由，本不以必須提出採證照
    片或錄影為限，倘受限於交通違規事實發生之即時性、急迫
    性，而由員警依其親身見聞經過，填製通知單舉發汽車駕駛
    人交通違規事實，且於事後到庭接受法院訊問，並給予受處
    分人當面質疑之機會，亦屬法之所許。異議人率指員警於舉
    發當時未提出照片，原處分機關不能證明其有上開交通違規
    情事，亦有未洽。是異議有於前揭時、地有「駕車行經有燈
    光號誌管制之交岔路口闖紅燈」及「駕駛執照逾有效期間仍
    駕車」等違規事實，已堪認定。
五、綜上所述，異議人於上開時、地確有「駕車行經有燈光號誌
    管制之交岔路口闖紅燈」及「駕駛執照逾有效期間仍駕車」
    之違規行為，原處分機關認此，遂依道路交通管理處罰條例
    第二十二條第一項第七款、第五十三條第一項及第六十三條
    第一項第三款之規定，分別裁處罰鍰一千八百元，並記違規
    點數三點，核無不合。本件聲明異議為無理由，應予駁回。
據上論斷，應依道路交通管理處罰條例第八十七條第二項、道路
交通案件處理辦法第十九條，裁定如主文。
中    華    民    國    98    年    3     月    11    日
                  臺灣南投地方法院交通法庭
                              法  官  吳  昀  儒
以上正本證明與原本無異。
如不服本裁定，應於送達後五日內，向本院提出抗告狀。
                              書記官
中    華    民    國    98    年    3     月    11    日


司法院資訊處製作；財團法人民間司法改革基金會備份。
